臺灣高等法院高雄分院刑事判決　　　　94年度上訴字第1379號
上　訴　人　臺灣高雄地方法院檢察署檢察官
被　　　告　乙○○
上列上訴人因被告妨害自由等案件，不服臺灣高雄地方法院94年
度訴字第1042號中華民國94年6 月6 日第一審判決（起訴案號：
臺灣高雄地方法院檢察署93年度偵字第17190 號），提起上訴，
本院判決如下：
    主  文
上訴駁回。
    理  由
一、公訴意旨略以：被告乙○○因積欠允成當舖借款新台幣15萬
    元尚未清償完畢，於民國93年1 月17日18時許，允成當舖委
    由甲○○偕同蔡濱凱前往被告乙○○位於高雄縣鳳山市○○
    路90巷41號之住處內，要求被告乙○○償還債務，詎被告乙
    ○○竟以電話聯絡1 姓名年籍不詳之男子夥同6 、7 名姓名
    年籍均不詳之人，前往乙○○之住處內，共同基於妨害他人
    自由及傷害人身體之犯意聯絡，持槍（不具殺傷力）將甲○
    ○、蔡濱凱押出上開處所，其中4 人抓住甲○○、3 人抓住
    蔡濱凱，並將2 人分開押往兩邊巷口，再持棍棒毆打甲○○
    ，致甲○○受有右小腿挫擦傷、左膝挫瘀傷等傷害，因認被
    告乙○○涉犯刑法第277 條第1 項之傷害罪嫌及第302 條第
    1 項之妨害自由罪嫌。
二、按犯罪事實應依證據認定之，無證據不得認定犯罪事實；不
    能證明被告犯罪者，應諭知無罪之判決，刑事訴訟法第154
    條第2 項、第301 條第1 項分別定有明文。而刑事訴訟法上
    所謂認定犯罪事實之證據，係指足以認定被告確有犯罪行為
    之積極證據而言；次按，告訴人之告訴，係以使被告受刑事
    訴追為目的，故其陳述是否與事實相符，仍應調查其他證據
    以資審認（最高法院29年上字第3105號判例、52年台上字第
    1300號判例參照）。又事實之認定，應憑證據，如未能發現
    相當證據，或證據不足以證明，自不能以推測或擬制之方法
    ，以為裁判基礎（最高法院40年台上字第86號判例意旨參照
    ）。
三、公訴人認被告乙○○涉妨害自由及傷害罪嫌，係以告訴人甲
    ○○之指述、證人蔡濱凱之證述、支票影本3 紙、本票影本
    2 紙、財團法人天主教聖功醫院診斷證明書1 紙及允成當鋪
    監視錄影帶翻拍照片1 幀等，為其論據。訊據被告堅決否認
    有前開犯行，辯稱：告訴人及證人當日確實有到我家討債，
    但我不認識藍衣男子，我沒有打告訴人，也沒有打電話叫人
    來等語。
四、經查：
  (一)證人甲○○於警詢及證人蔡濱凱在檢察事務官前之陳述，雖
    為審判外之陳述，但檢察官及被告於本院審判程序，均同意
    該陳述有證據能力，另就葉李秀霞在檢察事務官前所為陳述
    ，則不爭執其證據能力，且本院審酌該言詞陳述作成時並無
    不法之情事，認為適當，依刑事訴訟法第159 條之5 第1 項
    、第2 項規定，自得採為證據。又證人蔡濱凱於偵查中在檢
    察官前所為陳述，已經具結，並於原審審審理中到庭經被告
    對質詰問，依刑事訴訟法第159 條之1 第2 項規定，亦得為
    證據。
  (二)證人即告訴人於警詢時指稱：我於93年1 月17日下午6 時30
    分許，至被告住處催討債務，被告招來7 名友人逼我還本票
    後，才讓我離開，在我未還本票時，就遭乙○○的友人毆打
    受傷，他們把我頭用衣物罩著，用硬物打我的腳，致我雙腳
    受傷等語（見警卷第5 頁）。依其所述遭傷害及妨害自由地
    點均係在被告住處，均未提及有遭人自被告住處強押至他處
    毆打之事實。惟其於原審審理時則具結證稱：我們去與被告
    談過後，要他還錢，他就打電話給錄影帶中相片中男子，約
    半小時後就有7 、8 人來。被告有當面跟我說要打電話給照
    片中的男子，就是之前與他一起去我們店裡的人，並表示該
    男子姓王。該王姓男子及6 、7 人來之後，在被告家裡沒有
    對我們任何行為，講了幾分鐘把我們分開帶走，押到一處我
    不知道的地方毆打我等語（見第一審卷第35至36頁）。綜合
    其在警詢及原審中所述，可見其就係何處遭人毆打及妨害自
    由部分之陳述顯有重大歧異。
  (三)證人蔡濱凱雖到庭陳述告訴人有被傷害及妨害自由之事實。
    惟：
  1.告訴人在原審證稱：當日係3 個人押住我，其中2 個人夾住
    我腋下，後面還跟有1 個人；其他人押住蔡濱凱，往不同的
    方向離去等語（見第一審卷第35頁）；證人蔡濱凱在偵查及
    審理中則證稱：當天被告叫來7 、8 人，其中4 個人押甲○
    ○、3 個人押我去一個竹林地方等語（見偵查卷第22頁、第
    一審卷第40頁），可見其等就各被幾人押住部分彼此供述不
    符。
  2.證人蔡濱凱在偵查中證稱：被告叫來的人有持槍把我們押出
    去，並有拿棍棒打告訴人等語（見偵查卷第22頁）；惟告訴
    人在原審則證稱：被告叫來的人是否有拿物品或木棍等物，
    我沒有注意，至少拿槍的部分我沒有看到等語（見第一審卷
    第36頁、第38頁）；是其2 人就被告叫來之人是否持有木棍
    及槍枝部分所供也不一致。按槍枝不論真假，在一般社會經
    驗上係足生產生深刻印象之物，如果當時確實有人持槍並將
    告訴人及證人押出，何以告訴人自始均未提及? 又木棍亦係
    明顯易見之物，如果當時確有持木棍前來，何以告訴人也未
    發現，而只有證人蔡濱凱目睹？
  3.告訴人於原審證稱：我在被押出去後，他們問我的車子在那
    裡，我拿出鑰匙，他們就押我上我的車子後，他們拿布類類
    似衣服或毯子之類將我從頭部蓋住，蓋住我之後在車上沒有
    打我，我不知道他們在什麼地方打我，他們載我到1 個地方
    ，下車後我蹲在地上，我不知道那是什麼地方，因為我頭被
    蓋住，他們持東西打我的頭部、腳部等語（見第一審卷第35
    至36頁）。證人蔡濱凱於偵查及原審理則證稱：甲○○先被
    押出去，在上車之前，有人拿木棒打他，甲○○被打腳部，
    後來押到竹林的時候也有被打等語（見偵查卷第22頁、第一
    審卷第40頁）。是告訴人究係何時被毆打，其2 人所述也有
    出入。嗣告訴人在原審經檢察官提示證人蔡濱凱之偵查筆錄
    並詰問為何其稱遭不詳之人毆打之時間、地點與證人蔡濱凱
    於偵查中所言不同時，方改稱：我在出門5 、6 步時有被打
    ，不知道用何物打等語（見第一審卷第36頁），益徵告訴人
    之指述前後不符，且與證人蔡濱凱所述歧異。
  4.告訴人雖提出財團法人天主教聖功醫院之診斷證明書，以證
    明被告上揭傷害犯行，惟告訴人於原審證稱：他們持東西打
    我的頭部、腳部等語（見第一審卷第36頁），其所述與其在
    警詢中僅陳述腳被打而未及於頭部部分，前後已有不符，也
    與證人蔡濱凱在原審所證稱：告訴人的腳部有被打等語不符
    （見第一審卷第40頁）。再者，上述診斷證明書僅載告訴人
    受有右小腿挫擦傷、左膝挫淤傷，而無其他傷害。如果當日
    告訴人確係遭多人持木棍毆打，在此情形下，豈有頭部均未
    受傷，而僅有腳部受有2 處挫傷之理。是本件自難以此診斷
    證明書作為公訴人所指犯罪事實之判斷基礎。
  (四)是本件告訴人之指述前後不符，而證人蔡濱凱所述則與告訴
    人之陳述也有歧異，且此種不符均屬明顯而重要，本院自難
    採為認定被告有罪之證據。至於證人葉李秀霞在偵查中雖陳
    稱：當日被告有打電話叫1 個朋友來幫忙，但又稱：不知道
    被告打電話找誰，也沒有看到有人打告訴人等語（見偵查卷
    第23頁、第27頁），是其陳述尚不足為被告有利之認定。檢
    察官雖提出之錄影帶相片中身著藍色衣服男子，認該男子即
    係毆打告訴人中之一人，但未提出該人之姓名及年籍、地址
    等資料供本院查證，自難採為被告不利之證據。又支票及本
    票等物，僅能證明被告與告訴人間有債務糾紛存在，尚難據
    此推定被告有檢察官所指之犯罪行為。
  (五)綜上所述，被告前開所辯，應屬可採，從而公訴人所持之前
    開論據，均無法採為認定被告犯罪之證據；此外，復查無其
    他積極證據足資證明被告之犯行，被告犯罪自屬不能證明。
五、原審因而以不能證明被告犯罪，而為被告無罪之諭知，核無
    違誤；檢察官循告訴人甲○○具狀請求上訴意旨，猶執前詞
    ，指摘原判決不當，為無理由，應予駁回。
據上論斷，應依刑事訴訟法第368 條，判決如主文。
本案經檢察官陳建年到庭執行職務。
中　　華　　民　　國　　94　　年　　11　　月　　29　　日
                  刑事第三庭    審判長法  官  周賢銳
                                      法  官  謝宏宗
                                      法  官  黃仁松
以上正本證明與原本無異。
如不服本判決應於收受本判決後10日內向本院提出上訴書狀，其
未敘述上訴理由者，並得於提起上訴後10日內向本院補提理由書
狀（均須按他造當事人之人數附繕本）「切勿逕送上級法院」。
中　　華　　民　　國　　94　　年　　11　　月　　29　　日
　　　　　　　　　　　　　　　　　　　書記官  馬蕙梅
